【裁判字號】    94,上易,982
【裁判日期】    950606
【裁判案由】    損害賠償
【裁判全文】
臺灣高等法院民事判決                 94年度上易字第982號
上  訴  人  乙○○
訴訟代理人  鍾周亮律師
上  訴  人  甲○○
被 上 訴人  丙○○
上列當事人間請求損害賠償事件，上訴人對於中華民國94年11月
18 日臺灣士林地方法院94年度訴字第1033號第一審判決提起上
訴，被上訴人並為訴之追加，本院於95年5月23日言詞辯論終結
，判決如下：
    主  文
上訴及追加之訴均駁回。
第二審訴訟費用由上訴人負擔，追加之訴訟費用由被上訴人負擔
。
    事實及理由
一、上訴人甲○○未於言詞辯論期日到場，核無民事訴訟法第38
    6 條所列各款情形，爰依被上訴人聲請，由其一造辯論而為
    判決。
二、按在第二審為訴之追加，非經他造同意，不得為之；但請求
    之基礎事實同一者，不在此限，民事訴訟法第446條第1項、
    第255 條第1項第2款定有明文。查，被上訴人於原審以上訴
    人乙○○與上訴人甲○○（下合稱上訴人2 人）通姦為由，
    依侵權行為之法律關係，訴請上訴人2 人共同賠償精神慰撫
    金新台幣（下同）100萬元（見原審卷7頁），經原審為被上
    訴人勝訴之判決，嗣於本院審理中，被上訴人復主張上訴人
    2 人確有通姦行為，仍企圖狡賴，且讓醜事在媒體揭露，致
    被上訴人身心嚴重受創，為此依侵權行為之法律關係，追加
    請求上訴人2人應再給付被上訴人200萬元（見本院卷54、14
    3頁），雖為上訴人2人所不同意，惟其請求之基礎事實同一
    ，揆之首揭說明，仍應予准許。至被上訴人請求上訴人再給
    付200萬元部分，雖記載為民事附帶上訴狀（見本院1卷53頁
    ），然其性質實為訴之追加（見本院1卷143頁），爰依追加
    之訴予以審理，併此敘明。
三、被上訴人主張：被上訴人於民國91年7 月22日與上訴人乙○
    ○結婚，上訴人乙○○竟於婚姻關係存續中之93年5月6日晚
    間，在臺北市○○區○○路2段158號4 樓住處臥室，裸體與
    上訴人甲○○相擁而眠，並為通姦行為，經被上訴人會同員
    警前往抓姦在床，致被上訴人身心遭受莫大屈辱，並使親朋
    好友蒙羞，面對媒體揭露此一事實時，被上訴人及父母兄弟
    更遭受無法承受之壓力，為此依侵權行為之法律關係，求為
    命上訴人2人應共同給付被上訴人100萬元之判決（原審為被
    上訴人勝訴之判決。上訴人 2人聲明不服。嗣被上訴人於本
    院審理中，追加請求上訴人2人應再給付被上訴人200萬元之
    判決）。並答辯聲明：(一)上訴駁回。(二)上訴人2 人應再給付
    被上訴人200萬元。(三)願供擔保，請准宣告假執行。
四、上訴人乙○○則以：上訴人乙○○於92年5月23日、93年4月
    30日、同年5月3日遭受被上訴人多次暴力毆傷，身心俱疲，
    痛苦不已；被上訴人為獲取上訴人乙○○之財產，又於92年
    間以為提高其保險金額為由，向上訴人乙○○暫借其所有坐
    落台北市○○區○○段6小段00004、11、30地號土地及其上
    門牌號碼為台北市○○區○○路2段158號4樓房屋（下稱至
    善路房地）之所有權狀，及原牌照號碼為3E－1222號賓士汽
    車，然於收受上訴人乙○○交付之前開權狀、汽車原始資料
    及印鑑後，竟未經上訴人乙○○之同意，擅將前開房地以夫
    妻贈與為由，於92年11月6 日移轉登記於被上訴人名下，並
    於92年12月9 日將前開賓士汽車牌照號碼更改為5B－7592，
    過戶登記為被上訴人所有，93年4月29日再更改牌照號碼為2
    222-DE，翌日過戶為訴外人蔣慧敏所有，經上訴人乙○○限
    期催告，被上訴人仍拒不返還，上訴人乙○○無法承受前開
    有悖常情之暴力，有尋短念頭，遂打電話予上訴人甲○○，
    上訴人甲○○乃至上訴人乙○○住處聊天，並於不知不覺中
    睡著，並無通姦之行為。又案發當時乙○○身穿無肩帶睡衣
    ，並未裸睡，且上訴人2 人被訴通姦犯行，亦經不起訴處分
    確定，況上訴人乙○○與被上訴人間之婚姻於92年2月28日
    前，即因前開可歸責於被上訴人之事由，而生破綻，93年1
    月被上訴人又無故離家出走，故其二人間共同生活圓滿及幸
    福之破壞，與被上訴人所述所謂上訴人2 人通姦無關等語，
    資為抗辯。並(一)上訴聲明：(1)原判決廢棄。(2)被上訴人在原
    審之訴駁回。(二)答辯聲明：追加之訴駁回。
五、上訴人甲○○則以：當日係因上訴人乙○○打電話表示其想
    自殺，才至上訴人乙○○住處，陪其聊天，不知不覺中睡著
    ，並未發生性關係等語，資為抗辯。並(一)上訴聲明：(1)原判
    決廢棄。(2)被上訴人在原審之訴駁回。(二)答辯聲明：追加之
    訴駁回。
六、經查，被上訴人於91年7 月22日與上訴人乙○○結婚，上訴
    人乙○○於婚姻關係存續中之93年5月6日晚間，在臺北市○
    ○區○○路2段158號4樓住處臥室，上身半裸與上訴人甲○
    ○同床共被而眠等事實，為兩造所不爭執，並有照片及錄影
    光碟片附卷可證（見原審外放證物、臺灣士林地方法院檢察
    署93年度偵字第491號卷39-42頁，94年偵續字第9號卷18頁
    ），堪信此部分為真實。
七、按因故意或過失，不法侵害他人之權利者，負損害賠償責任
    。故意以背於善良風俗之方法，加損害於他人者亦同；數人
    共同不法侵害他人之權利者，連帶負損害賠償責任﹔不法侵
    害他人基於父、母、子、女或配偶關係之身分法益而情節重
    大者，被害人雖非財產上之損害，亦得請求賠償相當之金額
    。民法第184條第1項、第185條第1項前段、第195條第1項、
    第3項分別定有明文。又婚姻係以夫妻之共同生活為其目的
    ，配偶應互相協力保持其共同生活之圓滿安全及幸福，而夫
    妻互守誠實，係為確保其共同生活之圓滿安全及幸福之必要
    條件，故應解為配偶因婚姻契約而互負誠實之義務，配偶之
    一方行為不誠實，破壞共同生活之圓滿安全及幸福者，即為
    違反因婚姻契約之義務而侵害他方之權利（最高法院55年台
    上字第2053號判例意旨參照）。故不法侵害他人基於配偶關
    係之身分法益而情節重大者，被害人雖非財產上之損害，亦
    得請求賠償相當之金額，且此不法侵害行為不以侵權行為人
    間有通姦、相姦為限，其情節是否重大，應視個案侵害程度
    、損害狀況、被害人之痛苦程度及忍受能力等個別情事，客
    觀判斷之。查：
  (二)依被上訴人所提之93年4月12日、同年4月24日、同年6月12
    日之蘋果日報所載「乙○○又自爆炸彈性新聞！昨天下午她
    打電話至《蘋果日報》聲稱她懷孕兩個月，但遭到牛郎男友
    甲○○拋棄，．．．．現為49歲的乙○○，昨天傷心怨嘆，
    約兩個多月前，她與第三任老公丙○○相處不愉快，自行開
    車至長春路的『水世界』牛郎店，因而結識現年24歲的甲○
    ○（花名沈威），她為此還花20萬元為他贖身，並陸續花了
    百萬元為他還債，兩人就在她至善天下的豪宅同居，『我們
    每天都有做愛，他的技巧還好啦，不過脾氣很差！』她表示
    ，同居一段日子，她發現上個月月經沒來．．．．」、「乙
    ○○昨天在牛郎男友甲○○等親友陪同上，前往新加坡作秀
    ，．．．．」、「小男友甲○○打扮休閒，隨乙○○到新加
    坡」、「甲○○花兩小時幫乙○○化妝，乙○○不忘摸他」
    、「他（即上訴人甲○○）為她（即上訴人乙○○）化妝，
    她索吻被拒，甲○○睡阿美床。乙○○新加坡作秀除了父母
    與妹妹陪同外，還夾帶『捉姦在床案』小男友甲○○，兩人
    更不避嫌同房，睡同一張床，．．．．昨天新加坡時間凌晨
    12時，甲○○大方地躺在阿美床上接受訪問，不時露出孩子
    氣笑容，還幫阿美化妝，他猛虧她妝畫得爛、．．．．，但
    另一方面，又細心地捧著阿美的臉蛋，不時牽著小手，對著
    阿美唱情歌，阿美被電得受不了，直說『給我親一下好不好
    ？』．．．．阿美哀怨地表示，因『妨害家庭』官司案還在
    審理，兩人在台北不能見面，沒想到來新加坡還是被發現．
    ．．．」等情，有蘋果日報影本在卷可按（見同上偵字第54
    91號卷81-84頁），而上訴人2人雖辯稱該蘋果日報之報導為
    媒體八卦，然未舉證以實其說，且亦未提出誹謗之告訴，空
    言所辯，自不足採。
  (三)上訴人乙○○於被查獲與上訴人甲○○同床共被而眠前之93
    年4月，即向媒體聲稱「約兩個多月前，在『水世界』牛郎
    店結識甲○○」、「兩人在乙○○所有之豪宅內同居」，嗣
    於被查獲同床共被而眠後，又公然出雙入對，同赴新加坡，
    並睡同一房間，同一張床，另上訴人甲○○亦自承與上訴人
    乙○○在電話中談及「怎麼做怎麼愛」、「摸雞雞」等話（
    見94年偵續字第9號卷25頁），顯已逾越一般友誼關係之交
    往。是上訴人乙○○為被上訴人之妻，婚姻關係尚存，其違
    反婚姻之忠誠義務，與上訴人甲○○公然出雙入對、並為親
    密之行為，進而共處一室同眠，漠視上訴人乙○○基於婚姻
    關係所生之家庭生活圓滿和諧利益；而上訴人甲○○明知上
    訴人乙○○婚姻關係尚存，為有配偶之人，未依社會常情加
    以避嫌，而與上訴人乙○○過從甚密甚而持續同處一室共眠
    ，縱無證據證明上訴人2人有因此發生性行為之通姦及相姦
    行為，然上訴人2人前開行為已不法共同侵害被上訴人本於
    婚姻配偶之身分法益，衡其情節應屬重大，且有因果關係。
    上訴人抗辯其並未影響被上訴人婚姻關係之圓滿云云，尚不
    足採。從而，被上訴人依此請求上訴人2人共同負精神上損
    害賠償責任，即屬有據，應予允許。爰審酌被上訴人為58年
    12月24日出生，高中畢業，從事服飾業，月薪4萬多元，上
    訴人乙○○、甲○○於事發時各年滿46歲及23歲，上訴人乙
    ○○三重高工畢業，財力雄厚，並時常接受媒體之訪問，或
    受邀在電子媒體或公眾場合表演，而成為公眾人物，其一言
    一行均為媒體關注之焦點，並為廣泛報導流傳，被上訴人及
    上訴人甲○○亦因而非自願地成為公眾人物，上訴人2人之
    通姦行為，亦經媒體大肆報導，被上訴人非但蒙受精神上無
    法彌補之鉅大痛苦，亦使其生活秩序大受影響，並使家人蒙
    羞等一切情狀，認被上訴人請求上訴人2人共同賠償100萬元
    精神慰撫金，已屬相當，至被上訴人另追加請求上訴人2人
    應再給付200萬元，即屬無據，應予駁回。
八、綜上所述，被上訴人本於侵權行為法律關係，請求上訴人2
    人給付100萬元，為有理由，應予准許。原審判命上訴人2人
    如數給付，於法並無不合。上訴意旨指摘原判決不當，求予
    廢棄改判，為無理由，應予駁回。另被上訴人本於侵權行為
    之法律關係，請求上訴人2人再給付200萬元，即屬無據，應
    予駁回。
九、本件事證業已明確，兩造其餘主張陳述及所提之證據，經本
    院審酌後，認均不足以影響本判決之結果，均毋庸再予論述
    ，附此敘明。
十、據上論結，本件上訴及被上訴人追加之訴均為無理由，依民
    事訴訟法第449條第1項、第78條，判決如主文。
中    華    民    國    95    年    6     月    6     日
                  民事第五庭  審判長法  官  林丁寶
                                    法  官  陳博享
                                    法  官  蔡芳齡
正本係照原本作成。
被上訴人如不服本判決，應於收受送達後20日內向本院提出上訴
書狀，其未表明上訴理由者，應於提出上訴後20日內向本院補提
理由書狀（均須按他造當事人之人數附繕本）上訴時應提出委任
律師或具有律師資格之人之委任狀；委任有律師資格者，另應附
具律師資格證書及釋明委任人與受任人有民事訴訟法第466條之
一第一項但書或第二項（詳附註）所定關係之釋明文書影本。
中    華    民    國    95    年    6     月    9     日
                                    書記官  蔡錦輝
附註：
民事訴訟法第四百六十六條之一（第一項、第二項）：
對於第二審判決上訴，上訴人應委任律師為訴訟代理人。但上訴
人或其他法定代理人具有律師資格者，不在此限。
上訴人之配偶、三親等內之血親、二親等內之姻親，或上訴人為
法人、中央或地方機關時，其所屬專任人員具有律師資格並經法
院認為適當者，亦得為第三審訴訟代理人。


司法院資訊處製作；財團法人民間司法改革基金會備份。
